【裁判字號】    89,交上易,144
【裁判日期】    890511
【裁判案由】    過失致死
【裁判全文】
臺灣高等法院刑事判決                          八十九年度交上易字第一四四號
    上  訴  人
    即  被  告  乙○○
右上訴人因過失致死案件，不服臺灣板橋地方法院八十八年度交訴字第一一九號，中
華民國八十八年九月二日第一審判決（起訴案號：臺灣板橋地方法院檢察署八十八年
度偵字第一五三五二號，併辦案號：八十八年度偵字第一五六一八號），提起上訴，
本院判決如左：
    主  文
原判決撤銷。
乙○○因過失致人於死，處有期徒刑玖月。緩刑年。
    事  實
一、乙○○於民國八十八年四月十六日上午六時二十五分許，無照駕駛車牌號碼ＦＤ
    Ｌ－四七三號機車，沿臺北縣三重市○○路，由新莊往三重方向行駛，途經限速
    四十公里之三重市○○道路即新莊堤防六十公尺處之堤內路段（位在李王蜂三重
    市○○路○段四０八巷三０之二號住處門前），原應注意依該路段限速行駛，並
    注意車前狀況，隨時採取必要之安全措施，而當時為晴天之早晨，有晨光，該路
    段為市區○○路面、直路、視距良好、地面乾燥、無缺陷、無障礙物，並無不能
    注意之情事，竟疏未注意行人李王蜂（亦疏未注意左右來車）正徒步穿越該處道
    路，猶貿然以每小時六十公里之速度超速行駛，致煞車不及撞倒李王蜂，使李王
    蜂受有頭部外傷併腦內出血、右大腿前部開放性骨折、左膝前部、左足背部、右
    前臂後部及右手背部挫傷等傷害，經送醫急救後，仍因顱內出血，延至同年五月
    三十一日晚上十一時許不治死亡。
二、案經李王蜂之子甲○○訴由臺北縣警察局三重分局移送臺灣板橋地方法院檢察署
    檢察官偵查起訴及移請原審法院併辦。
    理  由
一、右開事實，迭據被告乙○○於偵審中坦承不諱，核與告訴人甲○○指訴之情節一
    致，並有診斷證明書、警製道路交通事故調查報告表及電話紀錄各一紙、現場、
    車損及屍體照片十六幀在卷可稽。而被害人李王蜂確因本件車禍受有如事實欄所
    述之傷害，經送醫後仍因顱內出血不治死亡，亦經臺灣板橋地方法院檢察署檢察
    官督同法醫師現場履勘，相驗屬實，有勘驗筆錄、驗斷書、相驗屍體證明書在卷
    足按。至於被告係無照駕駛一節，復據證人即員警蔡明志於原審證述甚詳，且有
    卷附臺北縣警察局舉發違反道路交通管理事件通知單影本一紙可憑。足證被告前
    揭自白與事實相符，堪信為真實。按汽車之行車速度應依標誌之規定，行駛時，
    駕駛人應注意車前狀況並隨時採取必要之安全措施，道路交通安全規則第九十三
    條第一項、第九十四條第三項分別定有明文。被告駕駛機車自應注意遵守前揭規
    定。徵諸卷附道路交通事故調查報告表所載，本件肇事路段限速四十公里，為市
    區○○路面、直路、視距良好、地面乾燥、無缺陷、無障礙物，並無不能注意之
    情事，被告竟疏未注意車前狀況，復超速行駛，終導致被害人死亡之結果，被告
    就本件交通事故之發生具有過失至為顯然，且其過失行為與被害人死亡之間具有
    相當因果關係。本件經送臺灣省臺北縣區車輛行車事故鑑定委員會鑑定結果，亦
    同此認定，有該鑑定意見書附卷可憑，雖該鑑定以被害人穿越道路未注意左右有
    無來車，亦與有過失，仍不因此解免被告應負之過失刑責。本件事證已臻明確，
    被告犯行堪以認定，應依法予以論科。
二、核被告所為，係犯刑法第二百七十六條第一項之過失致人於死罪。被告無駕駛執
    照駕車，因而致人死亡，依法應負過失致死之刑事責任，應依道路交通管理處罰
    條例第八十六條第一項規定加重其刑。原審據以論科，原非無見，惟原審漏未審
    酌被告無照駕車肇事之加重事由，尚有未合，被告上訴意旨指摘原判決量刑過重
    ，固無理由，然原判決既有可議，自應由本院予以撤銷改判。爰審酌被告之品行
    、犯罪動機、過失程度、所生危害及犯罪後之態度等一切情狀，量處如主文所示
    之刑。查被告前未曾受有期徒刑以上刑之宣告，有其全國前案紀錄表在卷足稽，
    本次犯後已與告訴人達成民事和解，有和解書一紙附卷可憑，本院認其受本件刑
    之宣告應知所警惕，而無再犯之虞，所宣告之刑以暫不執行為適當，爰併宣告緩
    刑三年，以啟自新。
據上論斷，應依刑事訴訟法第三百六十九條第一項前段、第三百六十四條、第二百九
十九第一項前段，刑法第二百七十六條第一項、第七十四條第一款，道路交通管理處
罰條例第八十六條第一項，罰金罰鍰提高標準條例第一條前段，判決如主文。
本案經檢察官柯麗鈴到庭執行職務。
中      華      民      國      八十九      年      五    月    十一    日
                              臺灣高等法院刑事第五庭
                                  審判長法  官  曾  德  水
                                        法  官  趙  功  恆
                    法  官  林  立  華
右正本證明與原本無異。
不得上訴。
                                        書記官  廖  月  女
中      華      民      國      八十九      年      五    月    十五    日
附錄：本判決論罪科刑法條全文
刑法第二百七十六條第一項：
因過失致人於死者，處二年以下有期徒刑、拘役或二千元以下罰金。
（罰金額度已提高為十倍）


司法院資訊處製作；財團法人民間司法改革基金會備份。
